臺灣臺南地方法院臺南簡易庭民事判決
                                   108年度南簡字第1514號
原      告  顏寀蓁  
被      告  張家淇  


訴訟代理人  謝凱傑律師
            楊聖文律師
            許哲嘉律師
上列當事人間請求返還出資額事件，經本院於民國109年10月15
日言詞辯論終結，判決如下：
    主    文
被告應給付原告新臺幣柒萬捌仟貳佰捌拾陸元，及自民國108年
10月3日起至清償日止，按週年利率百分之5計算之利息。
原告其餘之訴駁回。
訴訟費用新臺幣壹仟貳佰貳拾元，其中新臺幣捌佰伍拾肆元由被
告負擔，餘由原告負擔。
本判決原告勝訴部分得假執行。但被告如以新臺幣柒萬捌仟貳佰
捌拾陸元為原告預供擔保，得免為假執行。
    事實及理由
一、原告主張：兩造前於民國105年12月間成立隱名合夥關係，
    由原告出資新臺幣（下同）70萬元，被告為出名營業人，共
    同經營「淇魔女服飾店」（下稱系爭服飾店），被告並於10
    7年1月間再增資70萬元。兩造嗣於108年4月間合意辦理歇業
    ，終止隱名合夥關係，經被告委由訴外人蘇左將清算後，被
    告同意返還原告112,000元。為此，爰依民法第708條第2款
    、第6款、第709條規定，請求被告返還前開金額。並聲明：
    被告應給付原告112,000元，及自支付命令送達翌日起至清
    償日止，按週年利率百分之5計算之利息。
二、被告則以：
  ㈠兩造為多年好友，起初約定各自出資70萬元，於105年12月
    間以隱名合夥方式共同經營系爭服飾店，以原告為經營業務
    之人，被告則負責核對帳冊，可惜市場不如預期，系爭服飾
    店經營至107年1月時，兩造共同出資之140萬元已虧損殆盡
    ，原告即以口頭向被告表示不想再經營下去，被告則表示願
    讓原告退出，自己單方面會想辦法增資苦撐，被告嗣於107
    年1月5日增資70萬元至服飾店帳戶。被告單方匯入70萬元至
    系爭服飾店帳戶後，帳戶金額為711,918元，可知共同帳戶
    於單方增資前已虧損僅餘11,918元，而此金額尚未計算隱藏
    成本，更可徵兩造共同出資額已無殘值。107年1月5日後兩
    造既已合意終止隱名合夥契約，當時出資額暨虧損殆盡，已
    無殘值，原告請求返還殘額，自無理由。
  ㈡原告主張之112,000元，係被告帶蘇左將一同討論之數目，
    討論當下未列入被告自行吸收之交通、進貨之隱藏成本，故
    最後未達成共識。108年3月初，被告終不堪虧損，決定結束
    營業，原告於108年4月仍一直催促被告要找人盤店，並要求
    出清店內所有物品後與其清算，但系爭服飾店自107年1月5
    日起，均係被告單方面出資苦撐經營，自該日起系爭服飾店
    之損益即與原告無關。然而，被告對兩造共同經營事業虧損
    一事感到愧疚，更希望能維持情誼，遂同意讓原告於108年4
    月5日晚間清點所有庫存衣物，並讓原告於108年6月初帶走
    以填補原告損失，原告帶走之庫存衣物成本價計218,056元
    。出於道義，被告更於盤點店內生財物品所獲部分金錢33,
    714元匯予原告，希望盡可能填補原告損失，是被告至少已
    填補原告損失共251,770元。此部分填補，與原告請求返還
    出資額，給付種類相同，並均屆清償期，亦應互為抵銷。
  ㈢縱認兩造隱名合夥關係未於107年1月5日前終止，被告於108
    年6月17日有明確告知原告：「我增資之後的虧損應該都跟
    你沒關係了」，原告回覆：「好，你說是我說的意思，那等
    於是107/1-2月我停損你要盤下來做的意思嗎？那清算出來
    我該拿回多少，你就會給我多少嗎？」，亦證兩造約定之清
    算時點即為被告單方面增資時點。兩造間所有出資額既虧損
    殆盡，未有殘值，原告之主張即應認為無理由。
  ㈣並聲明：
    ⒈原告之訴駁回。
    ⒉如受不利之判決，願供擔保，請准宣告免為假執行。
三、得心證之理由：
  ㈠按稱隱名合夥者，謂當事人約定，一方對於他方所經營之事
    業出資，而分受其營業所生之利益，及分擔其所生損失之契
    約；除依民法第686條之規定得聲明退夥外，隱名合夥契約
    ，因營業之廢止或轉讓而終止；隱名合夥契約終止時，出名
    營業人，應返還隱名合夥人之出資及給與其應得之利益。但
    出資因損失而減少者，僅返還其餘存額，民法第700條、第7
    08條第6款、第709條分別定有明文。是以隱名合夥契約，因
    營業轉讓而終止，出名營業人應返還隱名合夥人之出資及給
    與其應得之利益（最高法院69年度台上第1511號判決意旨參
    照）。
  ㈡查兩造共同合夥經營系爭服飾店，原告主張合夥初始僅原告
    出資70萬元，被告係於107年1月5日再增資70萬元等語，惟
    被告抗辯於合夥之初即已出資70萬元，被告出資額應為140
    萬元云云；經查，證人蘇左將於本院證稱：105年12月、106
    年1月間我知道兩造之間有合資經營系爭服飾店，除了兩造
    外並無第三人參與，第一次的時候，兩造各出資70萬元，隨
    著沒有辦法經營，所以被告第二次時自己出資70萬元，被證
    五的損益表是我製作的等語（本院卷第162-163頁）。而證
    人蘇左將製作105年至106年12月間之損益表（本院卷第91頁
    ）下方記載，兩方均出資70萬元，足認被告所辯兩造合夥之
    初兩造均出資70萬元，應為可採；加上被告於107年1月5日
    再單獨增資之70萬元，則兩造之出資比例為原告3分之1、被
    告3分之2，應可認定。
  ㈢至原告主張兩造於108年4月間合意辦理歇業終止隱名合夥關
    係，經被告委由蘇左將清算後，被告同意返還原告112,000
    元，被告應依上開約定返還112,000元等語，則為被告所否
    認，並以前詞置辯，經查：
    ⒈蘇左將於本院證稱：伊係被告前男友，伊與被告約於108
      年3、4月間分手，106年1月至108年4月間，有去系爭服飾
      店幫忙製作其中幾個月的損益表、財務報表，想說幫兩造
      將模式建立起來後，兩造可獨立做帳；107年1月5日，伊
      與被告一起到原告住家附近的便利商店商談，先說明系爭
      服飾店的經營狀況，已經有一些虧損，若不用現金去補，
      系爭服飾店就會倒閉，當時較急迫的需求是要有現金進來
      ，所以詢問原告是否有增資意願，原告明確回覆其不同意
      增資，也沒有意願繼續經營，所以被告只好單獨出資70萬
      元，依伊與被告之認知，兩造之合作關係應該就是在該時
      終止了，本院卷第127頁的結算清單是當時有跟原告一起
      討論，有得出一個金額，如果資料是正確的話，可能就是
      被告同意返還原告112,000元的出資額，但是之後發現，
      有太多被告代墊的成本沒有計算進來，所以這個數字就不
      是正確的，當時在計算這個金額時，應該是有類似於服飾
      店剩餘價值三分之一的概念存在等語（本院卷第162-166
      頁）。被告於本院亦陳稱：兩造確實提及證人蘇左將所稱
      之112,000元之數字，但該數字並未含括被告自行所吸收
      交通、進貨之隱藏成本等語（本院卷第260、265頁）。依
      此觀之，兩造確實曾於結算時達成被告返還原告出資額11
      2,000元之共識，是被告自應負返還原告112,000元出資額
      之義務。
    ⒉被告固辯稱系爭服飾店經營至107年1月間共同出資額已虧
      損殆盡，原告有以口頭向被告表示不想再經營下去，被告
      則表示願讓原告退出，自己單方面想辦法增資苦撐，被告
      遂於107年1月5日增資70萬元至服飾店帳戶。被告單方匯
      入70萬元至系爭服飾店帳戶後，帳戶金額為711,918元，
      可知共同帳戶於單方增資前已虧損，僅餘11,918元，而此
      金額尚未計算隱藏成本，更可徵兩造共同出資額已無殘值
      ，107年1月5日後兩造即已合意終止云云。惟蘇左將既已
      證述其為讓兩造日後可獨立作帳，曾在106年1月至108年4
      月間，至系爭服飾店幫忙製作其中幾個月的損益表、財務
      報表，以協助兩造建立作帳模式，本院卷第127頁損益表
      打勾那一行字跡好像是其寫的（本院卷第165頁）等語明
      確，已如前述，而上開損益表乃係計算至108年，以此觀
      之，兩造間之隱名合夥關係至少係在108年4月以後，經過
      會算後始終止，是被告此部分之辯詞，應無可採。
    ⒊至被告辯稱其嗣後發現上開金額未扣除代墊成本，兩造未
      達成合意云云；惟查，兩造就返還出資額之會算既係由證
      人蘇左將代為計算，並製作成如本院卷第127頁的結算清
      單，自應認兩造業已就返還出資額之金額達成合意，即使
      被告事後認應扣除代墊成本，亦僅屬其形成合意之內部計
      算，是被告辯稱兩造合意不成立，應非可採。
    ⒋被告另辯稱其同意讓原告於108年4月5日晚間清點所有庫
      存衣物，並讓原告於108年6月初帶走以填補原告損失，原
      告帶走之庫存衣物成本價計218,056元，此部分應自被告
      應返還之金額扣除云云；惟查，兩造對於原告於108年4月
      5日有清點庫存衣物，至108年6月17日搬走庫存衣物，之
      後未再將該些衣物送回去給被告等情均不爭執（本院卷第
      259頁），然原告主張兩造於108年4月5日所清點之衣物為
      500件、成本價218,056元，但其108年6月17日所帶走的庫
      存衣物則僅剩200多件、成本價118,148元，業據提出清點
      明細、兩造108年8月22日LINE對話紀錄為證（本院卷第12
      9-133頁），而被告則辯稱原告108年6月17日係帶走500件
      庫存衣物、成本價218,056元等語，本院審酌上情，認即
      使被告同意讓原告帶走庫存衣物，因兩造未就庫存衣物可
      扣抵多少金錢達成合意，而原告取走之衣物與被告應返還
      之112,000元出資額，並非相同種類之給付，被告辯稱以
      此資為抵銷，應屬無據，無從採取。
    ⒌被告另辯稱其於盤點店內生財物品所獲部分金錢33,714元
      業已匯予原告，此部分應自被告應返還之金額扣除等語，
      業據提出交易明細為證（本院卷第271頁），且原告亦不
      爭執收到此款項（本院卷第259頁），被告此部分辯詞自
      堪憑採；至原告就此主張該筆33,714元款項實為客人網路
      訂貨應付帳款，依兩造108年6月11日LINE對話紀錄所示，
      生財器具全部出售所得不過12,000元，與被告所轉帳之金
      額不符云云，惟查，不論該匯款金額33,714元係被告變賣
      生財物品所得或客人網路訂貨應付帳款，因兩造結算後，
      原告對系爭服飾店之財物或債權已無任何主張之權利，因
      此，被告將該款項匯給原告，自應認係被告對原告清償部
      分應返還之投資款，經計算後，原告僅能再請求被告返還
      之投資款為78,286元【計算式：112,000元－33,714元＝
      78,286元】。是故，原告請求被告返還投資款於78,286元
      之範圍內，為有理由，逾此範圍之請求，則無理由，應予
      駁回。
四、綜上所述，原告依民法第708、709條規定，請求被告給付78
    ,286元，及自支付命令送達翌日即108年10月3日起至清償日
    止，按週年利率百分之5計算之利息，為有理由，應予准許
    ；逾此金額之請求，則屬無據，應予駁回。
五、原告請求將本件爭議送請財團法人台灣省會計師公會鑑定，
    經本院依聲請囑託該公會鑑定，惟該公會函覆稱本件所應繳
    納之鑑定費用，無法符合不逾8萬元之上限（本院卷第221頁
    ），雖原告復具狀請求本院再次向該公會函詢所需鑑定費用
    為何（本院卷第242頁），然本院審酌本件訴訟標的金額為1
    12,000元，若所需之鑑定費用逾越8萬元者，顯與訴訟標的
    金額不符比例，蓋因鑑定費用需由兩造依勝敗比例負擔，自
    應認本件不適以鑑定方式之調查方法為之，原告此部分之請
    求，不應許可。又本件為判決基礎之事證已臻明確，兩造其
    餘主張及所提證據，經本院審酌結果，認與本院上開論斷結
    果無涉或無違，爰不予一一贅述，附此敘明。
六、本判決係就民事訴訟法第427條第1項所定訴訟適用簡易程序
    所為被告部分敗訴之判決，依同法第389條第1項第3款之規
    定，就原告勝訴部分，應依職權宣告假執行。另被告陳明願
    供擔保請准免為假執行，核與法律規定相符，爰酌定相當之
    擔保金額准許之。
七、訴訟費用負擔之依據：民事訴訟法第79條。
中　　華　　民　　國　 109　　年　　10　　月　　30　　日
                    臺南簡易庭  法  官  張家瑛
以上正本證明與原本無異。
如不服本判決，應於判決送達後20日內，向本院提出上訴狀並表
明上訴理由，如於本判決宣示後送達前提起上訴者，應於判決送
達後20日內補提上訴理由書（須附繕本）。
如委任律師提起上訴者，應一併繳納上訴審裁判費。
中　　華　　民　　國　　109 　年　　10　　月　　30　　日
                                書記官  陳雅婷